臺灣臺南地方法院家事判決　九十一年度家訴字第八○號
　　原　　　告　丙○○
　　訴訟代理人　周武旺律師
　　被　　　告　甲○○
　　　　　　　　　　　　居台南.
　　訴訟代理人　乙○○　住台南.
右當事人間請求確認婚姻關係不存在事件，本院判決如左：
    主    文
確認原告與被告間之婚姻關係不成立。
訴訟費用由被告負擔。
    事    實
甲、原告方面：
  一、聲明：求為判決如主文所示。
  二、陳述：兩造僅於民國九十年六、七月間同居，並無結婚之公開儀式及宴客，亦
            無二人以上之證人，結婚證書係被告自行書寫，找人簽名蓋章後至戶政
            事務所辦理結婚登記，請求確認兩造婚姻關係不成立。
乙、被告方面：
  一、聲明：
  （一）原告之訴駁回。
  （二）訴訟費用由原告負擔。
  二、陳述：原告係與兄長等人開車至被告家中迎娶被告至原告家，原告家人及街坊
            鄰居均知，兩造有結婚之公開儀式並有二人以上之證人，兩造婚姻已合
            法成立，請求駁回原告之訴。
    理    由
一、按結婚，應有公開之儀式及兩人以上之證人，民法第九百八十二條第一項定有明
    文。次按民事訴訟法第五百六十八條第一項所定婚姻無效之訴與確認婚姻成立或
    不成立之訴，二者不同。所謂確認婚姻不成立之訴，係指無結婚之事實，而有婚
    姻之形式；至於婚姻無效之訴，則係主張有結婚之事實，而其行為無效而言。是
    若二造未依民法第九百八十二條之規定舉行公開儀式，亦即無結婚之事實，僅戶
    籍上為結婚之登記，而有婚姻之形式，依上開說明，自屬婚姻不成立之問題。
二、本件原告主張兩造僅於九十年六、七月間同居，並無結婚之公開儀式及宴客，亦
    無二人以上之證人，結婚證書係被告自行書寫，找人簽名蓋章後至戶政事務所辦
    理結婚登記，請求確認兩造婚姻關係不成立等情，業據提出戶籍謄本及結婚證書
    為憑，核與證人即結婚證書上之主婚人黃啟義及介紹人即證婚人柯方秀員證述情
    節相符，而被告亦不否認並未宴客，惟以原告係與兄長等人開車至被告家中迎娶
    被告至原告家，原告家人及街坊鄰居均知，兩造有結婚之公開儀式並有二人以上
    之證人，兩造婚姻已合法成立云云，資為抗辯。查證人即結婚證書上之主婚人黃
    啟義及介紹人即證婚人柯方秀員係證稱「並無公開儀式」等語，而證人即被告大
    嫂林美娟證稱「（問：是否知道兩造結婚？）知道，因為他們是二度結婚，當時
    是丙○○與證人（媒人柯方秀員）及司機來我家迎娶，因為是二度所以當時就沒
    穿新娘禮服，只穿比較喜氣的衣服，並且有去做頭髮，我們家有我及我先生、婆
    婆，隔壁的鄰居有看到，他知道我家有人結婚，鄰居年約四十幾歲的婦人，與媒
    人的媳婦是同公司的同事」等語，又證人即被告鄰居胡素英證稱「（問：是否知
    道兩造有無結婚的事情？）我看過原告與媒人柯方秀圓（即在庭上這位）到胡家
    去迎娶甲○○，那天我剛好在家，我知道他們之前有相過親，那天我看被告穿的
    很漂亮，我就問被告的父母，他父母說原告今天要來迎娶，媒人有進去幫胡小姐
    拿一箱東西出來，很簡單的就被娶走了，他爸爸有說因為被告是第二次結婚，如
    果有人要娶就好了。當天我看到原告跟媒人來我就知道是要來娶被告，我才去跟
    被告的爸爸確認。我當時是有懷疑怎麼那麼快只有一個禮拜就要結婚，但我看被
    告穿的很漂亮才去問他爸爸，而且有看到媒人有拿出來一箱東西才問，我問他爸
    爸是在兩造及媒人都已經坐車離開了，那天原告並沒有穿西裝，也沒看到原告及
    媒人帶什麼禮物在手上，還有其他的鄰居也有人看到，都是事後問他爸爸，他爸
    爸都回答說今天是原告要來迎娶的」等語，綜合前揭四名證人之證詞，可推知當
    日原告與兄長等人至被告家中後與被告一起離開之情形，應係兩造不願張揚，所
    以原告到被告家時並未施放鞭炮或有何張揚的動作，而被告家亦未張燈結彩或公
    告周知鄰居親友，但因被告有打扮，且原告來的不止一人，故鄰居有所懷疑，乃
    於兩造離開後詢問被告家人，並獲得被告父親的確認，則，連當日看到現場情形
    的鄰居都要在兩造離開後詢問被告家人才能確認當日原告是來「迎娶」被告，自
    難認兩造已有眾人得共見共聞並明知係結婚之「公開儀式」，是被告抗辯兩造有
    結婚之公開儀式，尚難採信，而原告主張兩造並無結婚之公開儀式及二人以上之
    證人，堪信為真實。揆諸前揭說明，本件兩造結婚時，既不具備民法第九百八十
    二條第一項規定公開儀式及二人以上證人，顯無結婚之事實，兩造雖有婚姻之形
    式，其婚姻自屬不成立。從而，原告請求確認婚姻關係不成立，為有理由，應予
    准許。
三、據上論結，原告之訴，為有理由，依民事訴訟法第七十八條，判決如主文。
中      華      民      國    九  十  一    年  十  二  月      二      日
                                  臺灣臺南地方法院家事法庭
~B法　　　官　王  獻  楠
右為正本係照原本作成。
如對本判決上訴，須於判決送達後二十日內向本院提出上訴狀。
中      華      民      國    九  十  一    年  十  二  月      二      日
~B法院書記官　白  貴  珠
